臺灣臺中地方法院刑事判決　96年度訴字第1460號
公　訴　人　臺灣臺中地方法院檢察署檢察官
被　　　告　甲○○
　　　　　　　　　　（另案於臺灣臺中監獄執行中）
上列被告因毒品危害防制條例案件，經檢察官提起公訴（九十六
年度毒偵字第一六六二號），被告於本院受命法官行準備程序時
，對於犯罪事實為有罪之陳述，經本院合議庭裁定由受命法官獨
任適用簡式審判程序，判決如下：
    主    文
甲○○施用第一級毒品，累犯，處有期徒刑壹年。扣案之第一級
毒品海洛因壹包（毛重零點肆公克）、海洛因殘渣袋肆拾貳只，
均沒收銷燬之。扣案注射針筒貳拾支沒收。
    犯罪事實及理由
一、本件犯罪事實如下：甲○○曾因違反毒品危害防制條例案件
    ，經臺灣高等法院臺中分院於民國（下同）九十四年二月四
    日以九十三年度上訴字第一三○一號判處有期徒刑一年二月
    ，並於九十四年三月三日確定，甫於九十五年六月十一日縮
    刑期滿執行完畢。又因違反毒品危害防制條例案件，經依本
    院裁定令入戒治處所施以強制戒治，於九十一年一月十一日
    期滿執行完畢。詎甲○○仍不知悔改，復基於反覆施用第一
    級毒品之集合性犯意，自九十六年二月下旬某日日起至九十
    六年三月二十日晚間八時許止，在臺中縣豐原市○○街八一
    號住處，以注射針筒加水注射之方式，施用第一級毒品海洛
    因多次。嗣於九十六年三月二十一日上午十一時許，為警持
    本院核發之搜索票在上址查獲，並扣得第一級毒品海洛因一
    小包（毛重零點四公克）、注射針筒二十支及含有第一級毒
    品海洛因之殘渣袋四十二個。
二、證據名稱：
  (1)被告甲○○於偵查中及本院審理時之自白。
  (2)中山醫學大學附設醫院藥物檢測中心尿液檢驗報告一份、照
    片五張。
  (3)扣案之第一級毒品海洛因一包（毛重零點四公克）、注射針
    筒二十支及含有第一級毒品海洛因之殘渣袋四十二個。
  (4)臺灣高等法院被告全國前案紀錄表（被告之素行及累犯之認
    定）。
三、按毒品危害防制條例於九十二年七月九日修正公布，自九十
    三年一月九日施行，其中第二十條、第二十三條將施用毒品
    之刑事處遇程序，區分為「初犯」及「五年內再犯」、「五
    年後再犯」。依其立法理由之說明：「初犯」，經觀察、勒
    戒或強制戒治後，應為不起訴處分或不付審理之裁定；經觀
    察、勒戒或強制戒治執行完畢釋放後，「五年內再犯」者，
    因其再犯率甚高，原實施之觀察、勒戒及強制戒治既已無法
    收其實效，爰依法追訴或裁定交付審理。至於經觀察、勒戒
    或強制戒治執行完畢釋放後，「五年後再犯」者，前所實施
    之觀察、勒戒或強制戒治已足以遮斷其施用毒品之毒癮，為
    期自新及協助其斷除毒癮，仍適用「初犯」規定，先經觀察
    、勒戒或強制戒治之程序。從而依修正後之規定，僅限於「
    初犯」及「五年後再犯」二種情形，始應先經觀察、勒戒或
    強制戒治程序。倘被告於五年內已再犯，經依法追訴處罰，
    縱其第三次（或第三次以上）再度施用毒品之時間，在初犯
    經觀察、勒戒或強制戒治執行完畢釋放五年以後，已不合於
    「五年後再犯」之規定，且因已於「五年內再犯」，顯見其
    再犯率甚高，原實施觀察、勒戒或強制戒治，已無法收其實
    效，即應依該條例第十條處罰。最高法院九十五年第七次刑
    事庭會議決議可資參照。查本案被告甲○○本次施用第一級
    毒品之犯行係自九十六年二月下旬某日起至同年三月二十日
    止，雖在九十一年一月十一日強制戒治執行完畢五年後，惟
    被告於該強制戒治完畢五年內，曾於九十三年間因違反毒品
    危害防制條例案件，經臺灣高等法院臺中分院於九十四年二
    月四日以九十三年度上訴字第一三○一號判處有期徒刑一年
    二月，並於九十四年三月三日確定，甫於九十五年六月十一
    日縮刑期滿執行完畢，有臺灣高等法院被告前案紀錄表及本
    院九十三年度訴字第一二三一號刑事判決在卷可按，揆諸前
    揭說明，被告本次施用第一級毒品犯行，應依法論科。
四、論罪科刑：
（一）按海洛因係毒品危害防制條例第二條第二項第一款所指之
      第一級毒品，不得非法施用。又查施用毒品此一犯罪型態
      ，斟酌其有高度之反覆實施性及濫用性，一旦吸食毒品，
      通常會於一定期間內密集施用，顯然具有「集合犯」反覆
      性及延續性之特徵，如將各次施用毒品之行為在刑法上逐
      一評價並分別論處罪刑，恐與刑罰過度評價禁止原則相悖
      ，並與憲法所揭櫫之比例原則有違。是以本案被告甲○○
      前已經強制戒治程序，又因施用毒品罪，經法院判處應執
      行有期徒刑一年二月，有前開前科紀錄可參，猶不能悔改
      ，再於九十六年二月下旬某日起至同年三月二十日下午八
      時許，以每日施用一次之頻率，施用第一級毒品海洛因多
      次，犯罪行為甚屬密集、反覆，與偶然施用之情形有別，
      揆諸前揭說明，應認被告多次施用第一級毒品海洛因之犯
      行，係屬「包括一罪」中之「集合犯」之性質，應論以一
      罪。
（二）查海洛因係毒品危害防制條例第二條第二項第一款所規定
      之第一級毒品。核被告甲○○所為，係犯同條例第十條第
      一項之施用第一級毒品罪。其持有毒品之行為，意在供己
      施用，故其施用前後持有之低度行為，應為施用之高度行
      為所吸收，不另論罪。
（三）又被告前曾因違反毒品危害防制條例案件，經臺灣高等法
      院臺中分院於九十四年二月四日以九十三年度上訴字第一
      三○一號判處有期徒刑一年二月，並於九十四年三月三日
      確定，甫於九十五年六月十一日縮刑期滿執行完畢，有前
      揭被告前案紀錄表可參，其於有期徒刑執行完畢後五年內
      ，再故意犯本件有期徒刑以上之罪，為累犯，應依法加重
      其刑。
（四）爰審酌被告有違反毒品危害防制條例之犯罪前科，且曾因
      施用毒品犯行，經施以強制戒治執行完畢，竟猶不知戒絕
      ，再施用毒品不輟，無視於毒品對於自身健康之戕害及國
      家對於杜絕毒品犯罪之禁令，惡性非輕，惟念其犯後始終
      坦認犯行，態度尚佳等一切情狀，量處如主文所示之刑，
      以示懲儆。
（五）又扣案之第一級毒品海洛因一包（合計毛重零點四公克）
      ，為毒品危害防制條例第二條第二項第一款所稱之第一級
      毒品，而海洛因殘渣袋四十二只則因與附著其上之毒品無
      從析離，應視同海洛因，均應依同條例第十八條第一項前
      段之規定，沒收銷燬之。另扣案之注射針筒二十支為被告
      所有供施用海洛因犯罪使用之物，業據其於警詢及本院審
      理時供述明確，應依刑法第三十八條第一項第二款之規定
      ，諭知沒收。
五、應適用之法條：刑事訴訟法第二百七十三條之一第一項、第
    二百九十九條第一項前段、第三百十條之二、第四百五十四
    條第一項，毒品危害防制條例第十條第一項、第十八條第一
    項前段，刑法第十一條、第四十七條第一項、第三十八條第
    一項第二款，判決如主文。
本案經檢察官郭景東到庭執行職務。
中　　華　　民　　國　　96　　年　　5 　　月　　29　　日
                刑事第七庭  法　官  張清洲
以上正本證明與原本無異。
如不服本判決，應於送達後十日內向本院提出上訴狀（須附繕本
），上訴於臺灣高等法院臺中分院。
                            書記官　沈筱玲
中　　華　　民　　國　　96　　年　　5 　　月　　29　　日
附錄論罪科刑法條
毒品危害防制條例第十條
施用第一級毒品者，處六月以上五年以下有期徒刑。
施用第二級毒品者，處三年以下有期徒刑。
毒品危害防制條例第十八條第一項：
查獲之第一、二級毒品及專供製造或施用第一、二級毒品之器具
，不問屬於犯人與否，均沒收銷燬之；
